【裁判字號】    97,訴,1714
【裁判日期】    980115
【裁判案由】    違反毒品危害防制條例
【裁判全文】
臺灣屏東地方法院刑事判決              97年度訴字第1714號
公  訴  人  臺灣屏東地方法院檢察署檢察官
被      告  甲○○
                    （現另案在臺灣屏東監獄執行）
上列被告因違反毒品危害防制條例案件，經檢察官提起公訴（97
年度毒偵字第2282號），被告於準備程序期日就被訴事實為有罪
之陳述，本院合議庭裁定由受命法官獨任進行簡式審判程序，判
決如下：
    主  文
甲○○施用第一級毒品，累犯，處有期徒刑壹年貳月。
    事  實
一、甲○○前於民國82年間因違反麻醉藥品管理條例案件，經臺
    灣臺南地方法院以82年度訴字第725 號判決就施用毒品部分
    判處有期徒刑6 月確定，甲○○於82年9 月23日入監執行，
    嗣於83年3 月20日執行完畢；另販賣毒品部分，經上開判決
    判處有期徒刑5 年2 月，並經最高法院以83年度臺上字第13
    74號判決上訴駁回確定，甲○○於84年1 月20日入監執行，
    並於85年6 月25日縮短刑期假釋出監，嗣於假釋期間再因違
    反麻醉藥品管理條例案件，分經(1)臺灣臺南地方法院以86年
    度易字第463 號判決處有期徒刑4 月，並經臺灣高等法院臺
    南分院以86年度上易字第595 號判決上訴駁回確定；(2)臺灣
    臺南地方法院以87年度易字第622 號判決處有期徒刑7 月確
    定。前開假釋亦遭撤銷，其殘刑並與上開第(1)、(2)部分接續
    執行，甲○○於86年10月16日入監執行，再於89年2 月24日
    縮短刑期假釋出監。惟甲○○於假釋期間再因犯如下列事實
    欄第二部分所示之施用毒品案件，前開假釋復遭撤銷，其於
    92 年1月8 日入監執行殘刑，後於93年11月21日執行完畢，
    翌日出監。
二、甲○○另於90年間因施用毒品案件，經臺灣臺南地方法院以
    90年度毒聲字第2455號裁定令入勒戒處所施以觀察、勒戒，
    因認有繼續施用毒品傾向，經該院以91年毒聲字第594 號裁
    定令入戒治處所施以強制戒治，後因認無繼續戒治之必要，
    經該院以91年毒聲字第2037號裁定停止戒治，所餘戒治期間
    付保護管束，於92年4 月11日保護管束期滿未經撤銷，視為
    強制戒治執行完畢，並經臺灣臺南地方法院檢察署檢察官以
    92年度戒毒偵字第87號為不起訴處分確定。甲○○復於上開
    強制戒治執行完畢後5 年內之96年間因數犯施用毒品案件，
    經(1)臺灣臺南地方法院以97年度訴字第58號判決處有期徒刑
    10月確定；(2)臺灣臺南地方法院以97年度訴字第214 號判決
    處應執行有期徒刑1 年2 月確定；(3)臺灣臺南地方法院以97
    年度訴字第553 號判決處有期徒刑1 年2 月確定。
三、詎甲○○仍未戒除毒癮，復基於施用第一級毒品海洛因之犯
    意，於97年6 月25日下午某時，在臺南縣七股鄉竹港村堤岸
    旁，以將海洛因置入注射針筒加水稀釋持以注射手臂之方式
    ，施用海洛因1 次。嗣因毒品案件遭通緝，為警於97年6 月
    26日下午3 時40分許在臺南縣七股鄉義合村57號緝獲後，經
    其同意採尿送驗呈嗎啡陽性反應，始悉上情。
四、案經臺南縣警察局佳里分局報請臺灣臺南地方法院檢察署呈
    請臺灣高等法院檢察署檢察長令轉臺灣高雄地方法院檢察署
    偵辦，再經臺灣高雄地方法院檢察署呈請臺灣高等法院高雄
    分院檢察署檢察長令轉臺灣屏東地方法院檢察署檢察官偵查
    起訴。
    理  由
一、按除被告所犯為死刑、無期徒刑、最輕本刑為3 年以上有期
    徒刑之罪或高等法院管轄第一審案件者外，於法院行準備程
    序進行中，被告先就被訴事實為有罪之陳述時，審判長得告
    知被告簡式審判程序之旨，並聽取當事人、代理人、辯護人
    及輔佐人之意見後，裁定進行簡式審判程序，刑事訴訟法第
    273 條之1 第1 項定有明文，本件被告所為係犯死刑、無期
    徒刑、最輕本刑為3 年以上有期徒刑以外之罪，其於準備程
    序中就被訴事實為有罪之陳述，經法官告知簡式審判程序之
    旨，並聽取公訴人、被告之意見後，本院合議庭乃裁定由受
    命法官獨任進行簡式審判程序，合先敘明。又簡式審判程序
    之證據調查，不受刑事訴訟法第159 條第1 項、第161 條之
    2 、第161 條之3 、第163 條之1 及第164 條至第170 條規
    定之限制，刑事訴訟法第273 條之2 亦定有明文，故本件審
    理依該規定，亦排除嚴格證據調查，併予敘明。
二、上揭事實，迭據被告甲○○於偵訊及本院審理時坦承不諱（
    見臺灣高雄地方法院檢察署97年度毒偵字第6992號卷第9 頁
    ，本院卷第29頁背面、第35頁背面）。又被告經採尿送驗結
    果，確呈嗎啡陽性反應，此有正修科技大學超微量研究科技
    中心於97年7 月11日所出具之檢驗報告1 紙、毒品尿液受檢
    人基本資料表1 紙、臺南縣警察局佳里分局偵辦「毒品」案
    件尿液送驗對照表1 紙及初步檢驗報告書1 紙在卷可佐（以
    上見警卷第8 頁至第11頁）。是被告上開自白核與事實相符
    ，堪以採信。又按毒品危害防制條例於92年7 月9 日修正公
    布，自93年1 月9 日施行，其中第20條、第23條將施用毒品
    之刑事處遇程序，區分為「初犯」及「5 年內再犯」、「5
    年後再犯」。依其立法理由之說明：「初犯」，經觀察、勒
    戒或強制戒治後，應為不起訴處分或不付審理之裁定；經觀
    察、勒戒或強制戒治執行完畢釋放後，「5 年內再犯」者，
    因其再犯率甚高，原實施之觀察、勒戒及強制戒治既已無法
    收其實效，爰依法追訴或裁定交付審理。至於經觀察、勒戒
    或強制戒治執行完畢釋放後，「5 年後再犯」者，前所實施
    之觀察、勒戒或強制戒治已足以遮斷其施用毒品之毒癮，為
    期自新及協助其斷除毒癮，仍適用「初犯」規定，先經觀察
    、勒戒或強制戒治之程序。從而依修正後之規定，僅限於「
    初犯」及「5 年後再犯」二種情形，始應先經觀察、勒戒或
    強制戒治程序。倘被告於5 年內已再犯，經依法追訴處罰，
    縱其第3 次（或第3 次以上）再度施用毒品之時間，在初犯
    經觀察、勒戒或強制戒治執行完畢釋放5 年以後，已不合於
    「5 年後再犯」之規定，且因已於「5 年內再犯」，顯見其
    再犯率甚高，原實施觀察、勒戒或強制戒治，已無法收其實
    效，即應依該條例第10條處罰，最高法院95年度第7 次刑事
    庭會議決議意旨可資參照。本件被告如事實欄第二部分所示
    ，曾於90年間因施用毒品案件，經臺灣臺南地方法院以90年
    度毒聲字第2455號裁定令入勒戒處所施以觀察、勒戒，因認
    有繼續施用毒品傾向，經該院以91年毒聲字第594 號裁定令
    入戒治處所施以強制戒治，後因認無繼續戒治之必要，經該
    院以91年毒聲字第2037號裁定停止戒治，所餘戒治期間付保
    護管束，於92年4 月11日保護管束期滿未經撤銷，視為強制
    戒治執行完畢，然其復於上開強制戒治執行完畢後5 年內，
    於96年間因數犯施用毒品案件，經(1)臺灣臺南地方法院以97
    年度訴字第58號判決處有期徒刑10月確定；(2)臺灣臺南地方
    法院以97年度訴字第214 號判決處應執行有期徒刑1 年2 月
    確定；(3)臺灣臺南地方法院以97年度訴字第55 3號判決處有
    期徒刑1 年2 月確定等情，有臺灣高等法院被告前案紀錄表
    1 份附卷可按。則被告本件施用第一級毒品犯行，雖係在上
    開強制戒治執行完畢後5 年後所為，然被告在強制戒治執行
    完畢後5 年內既因施用毒品犯罪而經法院判刑確定，縱被告
    本件施用毒品犯行之犯罪時間係在強制戒治執行完畢後5年
    後，揆諸上開決議意旨，仍得依法追訴、處罰。故本件事證
    明確，被告犯行洵堪認定，自應依法論科。
三、查海洛因係屬毒品危害防制條例第2 條第2 項第1 款所規定
    之第一級毒品，故核被告所為係犯毒品危害防制條例第10條
    第1 項之施用第一級毒品罪。被告非法持有第一級毒品海洛
    因之低度行為，已為其進而施用之高度行為所吸收，故不另
    論罪。又被告有如事實欄第一部分所示之論罪科刑執行情形
    ，其受有期徒刑執行完畢，5 年以內故意再犯本件有期徒刑
    以上之施用第一級毒品罪，為累犯，應依刑法第47條第1項
    規定加重其刑。爰審酌被告正值青壯，身體健全卻不知謹慎
    自持而沾惹毒品，且曾因施用毒品案件，經觀察、勒戒、強
    制戒治及刑之執行後，仍再犯本件之罪，足見其毫無悔意，
    戒癮之意志力甚為薄弱，惟念及其施用毒品之犯行，在本質
    上乃屬戕害自身身心健康之行為，且能坦承犯行，犯罪後之
    態度良好等一切情狀，量處如主文所示之刑，以資懲儆。
據上論斷，應依刑事訴訟法第273 條之1 第1 項、第299 條第1
項前段，毒品危害防制條例第10條第1 項，刑法第11條前段、第
47條第1項，判決如主文。
本案經檢察官李侑姿到庭執行職務
中    華    民    國    98    年     1    月    15     日
                  刑事第五庭    法  官  程士傑
以上正本證明與原本無異。
如不服本判決應於收受判決後10日內向本院提出上訴書狀，並應
敘述具體理由；其未敘述上訴理由者，應於上訴期間屆滿後20日
內向本院補提理由書（均須按他造當事人之人數附繕本）「切勿
逕送上級法院」。
中    華    民    國    98    年    1     月    15    日
                                書記官  孫秀桃
附錄論罪科刑法條：
毒品危害防制條例第10條第1 項
施用第一級毒品者，處 6 月以上 5 年以下有期徒刑。


司法院資訊處製作；財團法人民間司法改革基金會備份。
